【裁判字號】    95,聲判,63
【裁判日期】    950728
【裁判案由】    聲請交付審判
【裁判全文】
臺灣高雄地方法院刑事裁定              95年度聲判字第63號
 聲  請  人  乙○○
 代  理  人  黃進祥律師
             江順雄律師
             黃順雄律師
 被      告  甲○○
上列聲請人因告訴被告詐欺案件，不服臺灣高等法院高雄分院檢
察署檢察長於中華民國95年6 月21日駁回再議之處分（95年度上
聲議字第802號），聲請交付審判，本院裁定如下：
    主  文
聲請駁回。
    理  由
一、聲請意旨如附件刑事聲請交付審判狀所載。
二、按告訴人不服上級法院檢察署檢察長或檢察總長認再議為無
    理由而駁回之處分者，得於接受處分書後10日內委任律師提
    出理由狀，向該管第一審法院聲請交付審判。法院認為交付
    審判之聲請不合法或無理由者，應駁回之。刑事訴訟法第25
    8條之1、第258條之3第2項前段分別定有明文。
三、本件聲請人即告訴人乙○○於民國91年3 月12日以被告甲○
    ○涉犯詐欺罪嫌，向臺灣高雄地方法院檢察署檢察官提出告
    訴，經該檢察署檢察官於95年5月15日以95年度調偵字第419
    號、95年度偵緝字第702 號不起訴處分後，聲請人不服，聲
    請再議亦經台灣高等法院高雄分院檢察署檢察長於95年6 月
    21日以95年度上聲議字第802 號認再議為無理由而駁回再議
    在案。
四、按刑事訴訟法第258條之1增設之交付審判制度，其立法意旨
    ，乃係對於「檢察官不起訴或緩起訴裁量權」制衡之1 種外
    部監督機制，亦即藉由該制度，由法院對檢察官所為不起訴
    或緩起訴之處分是否正確加以審查，以防止檢察機關濫權，
    故依此立法精神，法院就聲請交付審判案件之審查，所得調
    查證據之範圍，應以偵查中曾顯現之證據為限，不可就告訴
    人新提出之證據為調查，亦不可蒐集偵查卷以外之證據，否
    則將與刑事訴訟法第260 條再行起訴之規定相混淆，有臺灣
    高等法院91年4 月25日刑事庭庭長法律問題研究會議結論可
    資參考。而法院於審查交付審判之聲請有無理由時，除認為
    告訴人所指摘不利被告之事證未經檢察機關詳為調查或斟酌
    ，或不起訴處分書所載理由違背經驗法則、論理法則或其他
    證據法則，否則不宜率予交付審判，亦為司法院配合該制度
    之實施，同時於91年2 月8 日以（91）院臺廳刑1 字第0439
    4 號函令修正法院辦理刑事訴訟案件應行注意事項第118 條
    所明揭。
五、經查：
（一）原偵查之臺灣高雄地方法院檢察署檢察官偵查結果，認本
      件：
      1.被告甲○○任會首之互助會於87年5 月20日開標後，持
        續至會89年4 月20日第22會始停會，之前被告甲○○均
        有交付會款與得標人，是難認被告於招攬該互助會時，
        即具有詐欺之故意，至被告其後未能返還聲請人乙○○
        已交付之會款，係屬聲請人乙○○與被告間之民事糾葛
        ，聲請人乙○○宜循民事程序解決，尚難遽認被告涉有
        詐欺犯嫌。
      2.參以被告甲○○到案後即未否認與聲請人間之債務關係
        ，並於95年3 月7 日原署偵查時當庭承諾願意償還積欠
        聲請人之會款，有偵查筆錄各1 份附卷可稽，是被告應
        無不法所有之意圖甚明，所為核與刑法上詐欺取財罪之
        構成要件即有未符，應純屬聲請人等與被告間債務不履
        行之民事糾葛，聲請人等自宜另循民事法律途徑尋求救
        濟。綜上所述，被告所辯，尚非無稽，應堪採信。此外
        ，復查無其他積極證據，足認被告有何詐欺犯行，應認
        其犯罪嫌疑尚有未足，故為不起訴處分。
（二）臺灣高等法院高雄分院檢察署檢察長除引用原偵查檢察官
      之認定外，並認：被告無詐欺犯行，業經原檢察官於不起
      訴處分書內論述甚詳，90年間簽發支票，聲請人係用於償
      還先前互助會會款。雖遭退票，與被告87年招募互助會有
      無詐欺犯行無關。聲請人再議並無理由，應予駁回。而維
      持原檢察官所為之不起訴處分，依刑事訴訟法第258 條前
      段駁回聲請人再議之聲請等情，經本院審核結果，認原偵
      查檢察官所為之不起訴處分及臺灣高等法院高雄分院檢察
      署所為之處分書，其採證與認事用法，均無違背經驗法則
      、論理法則與證據法則之處。
（三）此外，依前開說明，法院就聲請交付審判案件之審查，其
      調查證據之範圍，應以偵查中曾顯現之證據為限，不可就
      告訴人新提出之證據為調查，亦不可蒐集偵查卷以外之證
      據，是聲請人於95年7 月5 日向本院提出本件聲請交付審
      判後，又於95年7 月11日提出未曾於偵查程序中提出過之
      證物互助會會單1 紙，並以此請求調查被告涉有於互助會
      會單虛列人名詐欺及冒標之犯行，惟此顯有違聲請交付審
      判制度之精神，故該聲請人於偵查中未提出之互助會會單
      ，並非本院於決定是否交付審判時所應審酌之證據，附此
      敘明。
六、綜上所述，前開不起訴處分及駁回再議理由暨事證，經本院
    調閱前開卷證核閱屬實，而聲請人聲請交付審判指摘之事實
    ，於前開不起訴處分書及駁回再議處分書皆已詳細論列說明
    。而檢察官為不起訴處分之理由，亦無何違背經驗法則、論
    理法則或其他證據法則之情事，本院因認本件並無「告訴人
    所指摘不利被告之事證未經檢察機關詳為調查或斟酌，或不
    起訴處分書所載理由違背經驗法則、論理法則或其他證據法
    則」等得據以交付審判之事由存在。從而，本件聲請為無理
    由，應予駁回。
據上論斷，依刑事訴訟法第258條之3第2項前段，裁定如主文。
中    華    民    國    95    年    7     月    28    日
                  刑事第八庭  審判長  法  官  李政庭
                                      法  官  賴文姍
                                      法  官  黃宣撫
不得抗告。
以上正本證明與原本無異。
中    華    民    國    95    年    7     月    31    日
                                      書記官  鄭永媚


司法院資訊處製作；財團法人民間司法改革基金會備份。
